【裁判字號】    96,易,820
【裁判日期】    970331
【裁判案由】    詐欺
【裁判全文】
臺灣基隆地方法院刑事判決               96年度易字第820號
公  訴  人  臺灣基隆地方法院檢察署檢察官
被      告  丙○○
                      ）
選任辯護人  黃丁風律師
            黃雅羚律師
            黃敬唐律師
上列被告因詐欺案件，經檢察官提起公訴（95年度偵緝字第514
號），被告於準備程序進行中，就被訴事實為有罪之陳述，經本
院合議庭裁定由受命法官獨任進行簡式審判程序，判決如下：
    主  文
丙○○連續意圖為自己不法之所有，以詐術使人將本人之物交付
，處有期徒刑肆月，減為有期徒刑貳月，如易科罰金，以銀元
佰元即新臺幣玖佰元折算壹日。
    事  實
一、丙○○為安廷工程有限公司（下稱安廷公司）負責人，竟基
    於意圖為自己之不法所有之概括犯意，連續自民國95年5 月
    17日，在基隆市○○區○○街175 號1 樓，明知所用之安廷
    公司印鑑及其私章，並非安廷公司第一商業銀行草店尾分行
    帳號03776 號帳戶之印鑑章，乃使用上開印章，簽發票號UA
    0000000 號，發票日95年5 月24日，金額新臺幣（下同）10
    萬元之上開帳戶支票1 紙，並持以向甲○○調借現金10萬元
    ，使甲○○陷於錯誤，同意借予丙○○上開金額。丙○○又
    明知自己並無清償之能力，於95年5 月24日，以公司需款甚
    急為由，向甲○○借款24萬元，並表明支票隨即補上，告訴
    人不疑有他，遂依其指示至台新國際商業銀行江翠分行，將
    24萬元匯至黃聰基隆市第一信用合作社中華路分社帳號0000
    0000000 號帳戶中。詎甲○○屆期提示上開支票請求支付，
    竟遭以存款不足及發票人簽章不符為由退票，而丙○○又避
    不見面，甲○○此時方知受騙，受有上開損害，始訴請偵辦
    。
二、案經甲○○訴由臺灣基隆地方法院檢察署檢察官偵查起訴。
    理  由
一、本件被告所犯者非為死刑、無期徒刑、最輕本刑為3 年以上
    有期徒刑之罪或高等法院管轄第一審案件，其於準備程序進
    行中，先就被訴事實為有罪之陳述，經告知其簡式審判程序
    之旨，並聽取公訴人及被告之意見後，本院依刑事訴訟法第
    273 條之1 第1 項之規定，裁定由受命法官獨任進行簡式審
    判程序，且依同法第273 條之2 規定，簡式審判程序之證據
    調查，不受第159 條第1 項、第161 條之2 、第161 條之3
    、第163 條之1 及第164 條至第170 條規定之限制，合先敘
    明。
二、認定被告犯罪事實之證據：
  (一)被告丙○○於本院準備程序、審判時之自白。
  (二)告訴人甲○○之指訴。全部犯罪事實。
  (三)第一商業銀行草店尾分行帳號03776 號帳戶存之印鑑卡影本
    1 份及該帳戶票號UA0000000 ，發票日95年5 月24日，金額
    10萬元之支票影本及退票理由單各1 份。
  (四)三台新國際商業銀行國內匯款申請書影本1 份及被告基隆市
    第一信用合作社中華路分社帳號00 000000000號帳戶交易明
    細表1 份。
三、論罪科刑部分：
  (一)新舊法比較部分：
  １按行為後法律有變更者，適用行為時之法律。但行為後之法
    律有利於行為人者，適用最有利於行為人之法律，民國94年
    2 月2 日修正公布，並自95年7 月1 日起施行之刑法（下稱
    新法；修正前刑法下稱舊法）第2 條第1 項定有明文，此項
    規定，係規範行為後法律變更所生新舊法律比較適用之準據
    法，於新法施行後，自應適用此規定，為「從舊從輕」之比
    較。查被告行為後，刑法第339 條第1 項之規定雖未修正，
    惟其法定本刑有罰金刑，而罰金刑之最低數額、加減規定及
    易科罰金之折算標準均有如附表所示之修正，自應依新法第
    2 條第1 項規定，為「從舊從輕」之比較，並綜合全部罪刑
    之結果比較新舊法如附表所示。
  ２又被告行為後，於95年6 月14日增定公佈刑法施行法第1 條
    之1 ，並自同年7 月1 日起施行，該條規定：「中華民國九
    十四年一月七日刑法修正施行後（按此日期係三讀通過之日
    期，實際修正公佈日為94年2 月2 日，施行日期為95年7 月
    1 日），刑法分則編所定罰金之貨幣單位為新臺幣。九十四
    年一月七日刑法修正時，刑法分則編未修正之條文定有罰金
    者，自九十四年一月七日刑法修正施行後，就其所定數額提
    高為三十倍。但七十二年六月二十六日至九十四年一月七日
    新增或修正之條文，就其所定數額提高為三倍」，已將刑法
    分則之貨幣單位定為「新臺幣」，並規定提高標準，且提高
    後之罰金最高數額，與刑法施行法第1 條之1 增訂前，刑法
    貨幣單位為銀元，依罰金罰鍰提高標準條例第1 條前段暨現
    行法規所定貨幣單位折算新臺幣條例第2 條所定比例換算結
    果並無不同，此部分非屬法律變更，且依罰金罰鍰提高標準
    條例第1 條但書規定「但法律已依一定比率規定罰金或罰鍰
    之數額或倍數者，依其規定」，顯見罰金罰鍰提高標準條例
    第1 條提高倍數之規定係屬補充規定，故上述條文施行後，
    自應逕依刑法施行法第1 條之1 定本件刑法第339 條第1 項
    罰金刑之單位及提高標準，而不再適用罰金罰鍰提高標準條
    例第1 條前段之規定，附此敘明）。
  (二)核被告所為，係犯刑法第339 條第1 項之詐欺取財罪。被告
    先後2 次詐欺取財行為，時間緊接，犯罪構成要件相同，顯
    係基於概括犯意為之，為舊法第56條之連續犯，應依法論以
    一罪，並加重其刑。
  (三)爰審酌被告犯罪之動機、目的、手段、所生危害，犯後坦承
    之態度等一切情狀，量處如主文所示之刑，並依舊法諭知易
    科罰金之折算標準。
四、減刑部分：
  (一)另按犯罪在96年4 月24日以前者，除中華民國96年罪犯減刑
    條例另有規定外，有期徒刑、拘役或罰金，減其刑期或金額
    2 分之1 ；又上開減刑條例施行前，經通緝而未於96年12月
    31 日 以前自動歸案接受偵查、審判或執行者，不得依該減
    刑條例減刑；再者，依上開條例應減刑之罪，未經判決確定
    者，於裁判時，減其宣告刑，並應於判決主文同時諭知其宣
    告刑及減得之刑，中華民國96年罪犯減刑條例第2 條第1 項
    第3 款、第5 條及第7 條分別定有明文。另按減刑後之易科
    罰金或易服勞役之折算標準，仍宜照原標準定之（法院辦理
    96年減刑案件應行注意事項第16項可資參照）。本件被告犯
    罪時間係在96年4 月24日以前，其雖於95年7 月21日經臺灣
    基隆地方法院檢察署發布通緝，然於上開減刑條例於96 年7
    月16日施行前即95年10月9 日即為警緝獲，此有上開檢察署
    通緝書、桃園縣警察局桃園分局通緝案件移送書、上開檢察
    署通緝人犯歸案證明書及撤銷通緝書附卷可稽，因被告係於
    上開減刑條例施行前遭通緝及到案，應不受上開減刑條例第
    5 條所定不得減刑之限制（最高法院81年度台非字第12號判
    決可資參照），故仍應依上開減刑條例第2 條第1 項第3 款
    之規定減刑，並依原定標準諭知易科罰金之折算標準。
據上論斷應依刑事訴訟法第273 條之1 第1 項、第299 條第1 項
前段，刑法第2 條第1 項、刑法第56條（修正前）、第339 條第
1 項、第41條第1 項前段（修正前），刑法施行法第1 條之1 ，
罰金罰鍰提高標準條例第1 條前段，修正前罰金罰鍰提高標準條
例第2 條，現行法規所定貨幣單位折算新臺幣條例第2 條，中華
民國96年罪犯減刑條例第2 條第1 項第3 款、第7 條、第9 條。
本案經檢察官乙○○到庭執行職務。
中    華    民    國    97    年    3     月    31    日
                  刑事第三庭法    官  黃永定
以上正本證明與原本無異。
如不服本判決應於收受本判決後10日內向本院提出上訴書狀，其
未敘述上訴理由者，並得於提起上訴後10日內向本院補提理由書
狀（均須按他造當事人之人數附繕本）「切勿逕送上級法院」。
中    華    民    國    97    年    3     月    31    日
                            書 記 官  劉珍珍
附錄本案論罪法條
刑法第339條第1項
I意圖為自己或第三人不法之所有，以詐術使人將本人或第三人
  之物交付者，處5 年以下有期徒刑、拘役或科或併科1 千元以
  下罰金。
附表：
┌─┬────────┬─────────┬──────┬────────────┐
│編│舊法規定        │新法規定          │比較後應適法│    理由及根據          │
│號│                │                  │之法律      │                        │
├─┼────────┼─────────┼──────┼────────────┤
│１│第33條第5 款    │第33條第5 款      │舊法第33條第│1.新法第33條第5 款規定罰│
│  │罰金：1 元以上。│罰金：新臺幣1,000 │5 款        │  金刑為新臺幣1,000 元以│
│  │                │元以上，以百元計算│            │  上，以百元計算之，新法│
│  │                │之。              │            │  施行後，應依新法第2 條│
│  │                │                  │            │  第1 項之規定，適用最有│
│  │                │                  │            │  利於行為人之法律（最高│
│  │                │                  │            │  法院95年度第８次刑事庭│
│  │                │                  │            │  會議決議三(一)1.參照）。│
│  │                │                  │            │2.舊法第33條第5 款所規定│
│  │                │                  │            │  之罰金最低數額，依現行│
│  │                │                  │            │  法規所定貨幣單位折算新│
│  │                │                  │            │  臺幣條例第2 條所定比例│
│  │                │                  │            │  換算結果，為銀元1 元即│
│  │                │                  │            │  新臺幣3 元以上；惟依新│
│  │                │                  │            │  法第33條規定，則為新臺│
│  │                │                  │            │  幣1,000 元以上，比較結│
│  │                │                  │            │  果，新法並未有利於被告│
│  │                │                  │            │  ，依刑法第2 條第1 項之│
│  │                │                  │            │  規定，自應適用行為時之│
│  │                │                  │            │  舊法定其罰金刑之最低數│
│  │                │                  │            │  額。                  │
├─┼────────┼─────────┼──────┼────────────┤
│２│刑法第56條      │業已刪除          │舊法第56條  │1.連續數行為而犯同一之罪│
│  │連續數行為而犯同│                  │            │  名，均在新法施行前者，│
│  │一之罪名者，以一│                  │            │  新法施行後，應依新法第│
│  │罪論。但得加重其│                  │            │  2 條第1 項之規定，適用│
│  │刑至2 分之1 。  │                  │            │  最有利於行為人之法律（│
│  │                │                  │            │  最高法院95年度第８次刑│
│  │                │                  │            │  事庭會議五(四)1.參照）。│
│  │                │                  │            │2.新法刪除連續犯之規定後│
│  │                │                  │            │  ，連續數行為而犯同一之│
│  │                │                  │            │  罪名者，即無從以一罪論│
│  │                │                  │            │  ，而需數罪併罰，本案被│
│  │                │                  │            │  告所為2 次詐欺行為，時│
│  │                │                  │            │  間緊接，所犯係構成要件│
│  │                │                  │            │  相同之罪名，顯係基於概│
│  │                │                  │            │  括犯意而為，依舊法第56│
│  │                │                  │            │  條規定論以連續犯之一罪│
│  │                │                  │            │  ，自較依新法分論以多次│
│  │                │                  │            │  詐欺罪之結果，對被告較│
│  │                │                  │            │  為有利，是以適用舊法第│
│  │                │                  │            │  56條規定，對被告較為有│
│  │                │                  │            │  利，故本件應適用舊法第│
│  │                │                  │            │  56條規定，論以連續詐欺│
│  │                │                  │            │  取財罪。              │
├─┼────────┼─────────┼──────┼────────────┤
│３│第67條          │第67條            │舊法第68條  │1.新法施行前，法定罰金刑│
│  │有期徒刑加減者，│有期徒刑或罰金加減│            │  有加減之原因者，新法施│
│  │其最高度及最低度│者，其最高度及最低│            │  行後，應依新法第2 條第│
│  │同加減之。      │度同加減之。      │            │  1 項之規定，適用最有利│
│  ├────────┼─────────┤            │  於行為人之法律（最高法│
│  │第68條          │第68條            │            │  院95年度第８次刑事庭會│
│  │拘役或罰金加減者│拘役加減者，僅加減│            │  議決議六(六)參照）。    │
│  │，僅加減其最高度│其最高度。        │            │2.查本案有法定罰金刑之減│
│  │。              │                  │            │  輕原因（即成立幫助犯）│
│  │                │                  │            │  ，因新法就罰金之最低度│
│  │                │                  │            │  亦予減輕，舊法則無，比│
│  │                │                  │            │  較結果新法對被告較為有│
│  │                │                  │            │  利，惟為免法律割裂適用│
│  │                │                  │            │  ，經綜合全部罪刑比較結│
│  │                │                  │            │  果，仍應適用舊法（詳如│
│  │                │                  │            │  後述）。              │
├─┼────────┼─────────┼──────┼────────────┤
│４│第41條第1 項    │第41條第1 項      │舊法第41條第│1.易科罰金之折算標準，新│
│  │犯最重本刑為5 年│犯最重本刑為5 年以│1 項前段    │  法施行後，應依刑法第2 │
│  │以下有期徒刑以下│下有期徒刑以下之刑│            │  條第1 項之規定，適用最│
│  │之刑之罪，而受6 │之罪，而受6 個月以│            │  有利於行為人之法律（最│
│  │個月以下有期徒刑│下有期徒刑或拘役之│            │  高法院95年度第８次刑事│
│  │或拘役之宣告，因│宣告者，得以新臺幣│            │  庭會議決議三(二)參照）  │
│  │身體、教育、職業│1,000 元、2,000 元│            │2.按被告於犯罪時之易科罰│
│  │或家庭之關係或其│或3,000 元折算1 日│            │  金折算標準為舊法第41條│
│  │他正當事由，執行│，易科罰金。但確因│            │  第1 項前段，依修正前罰│
│  │顯有困難者，得以│不執行所宣告之刑，│            │  金罰鍰提高標準條例第2 │
│  │1 元以上3 元以下│難收矯正之效，或難│            │  條（現已修正刪除）之規│
│  │折算1 日，易科罰│以維持法秩序者，不│            │  定，就其原定數額提高為│
│  │金。但確因不執行│在此限。          │            │  100 倍折算1 日，則本件│
│  │所宣告之刑，難收│                  │            │  被告行為時之易科罰金折│
│  │矯正之效，或難以│                  │            │  算標準，應以銀元300 元│
│  │維持法秩序者，不│                  │            │  折算1 日，經折算為新臺│
│  │在此限。        │                  │            │  幣後，應以新臺幣900 元│
│  ├────────┤                  ├──────┤  折算為1 日。比較修正前│
│  │罰金罰鍰提高標準│                  │修正前罰金罰│  後之易科罰金折算標準，│
│  │條例第2 條（現已│                  │鍰提高標準條│  新法並未較有利於被告，│
│  │修正刪除）      │                  │例第2 條    │  依刑法第2 條第1 項之規│
│  │依刑法第41條易科│                  │            │  定，應適用舊法第41條第│
│  │罰金或第42條第2 │                  │            │  1 項前段規定、修正前罰│
│  │項易服勞役者，均│                  │            │  金罰鍰提高標準條例第2 │
│  │就其原定數額提高│                  │            │  條等規定，定其折算標準│
│  │為100 倍折算1 日│                  │            │  。                    │
│  │；法律所定罰金數│                  │            │                        │
│  │額未依本條例提高│                  │            │                        │
│  │倍數，或其處罰法│                  │            │                        │
│  │條無罰金刑之規定│                  │            │                        │
│  │者，亦同。      │                  │            │                        │
├─┴────────┴─────────┴──────┴────────────┤
│結論：為免法律割裂適用，比較時應就罪刑有關之共犯、未遂犯、想像競合犯、牽連犯、連│
│續犯、結合犯，以及累犯加重、自首減輕暨其他法定加減原因（如身分加減）與加減例等一│
│切情形，綜其全部罪刑之結果而為比較（最高法院95年度第８次刑事庭會議決議一(四)參照）│
│，故本案經綜合全部罪刑比較結果，以上新法並未較有利於被告，故本件比較新舊法部分均│
│應適用舊法之規定論處。                                                          │
└────────────────────────────────────────┘


司法院資訊處製作；財團法人民間司法改革基金會備份。
